【裁判字號】    98,交聲,217
【裁判日期】    980922
【裁判案由】    聲明異議
【裁判全文】
臺灣屏東地方法院交通事件裁定         98年度交聲字第217號
原處分機關  交通部公路總局高雄區監理所屏東監理站
異  議  人  丙○○○○即乙○○.
上列異議人因違反道路交通管理處罰條例案件，對於交通部公路
總局高雄區監理所屏東監理站於民國98年6 月11日所為之處分（
屏監違字第裁82－Z00000000 號），聲明異議，本院裁定如下：
    主  文
異議駁回。
    理  由
一、原處分意旨略以：異議人即受處分人丙○○○○即乙○○所
    有車牌號碼為108-UJ號之自用大貨車，於民國98年5 月20日
    9 時55分許，行經國道十號東向25公里處時，因駕駛人甲○○有「領有小型車駕駛執照駕駛大貨車」之違規，經警舉發
    ，並經舉發單位查復舉發無誤，爰依違反道路交通管理處罰
    條例第21條第1 項第3 款（按應係第21條之1 第1 項第3款
    之誤載）暨違反道路交通管理事件統一裁罰基準表之規定，
    裁處異議人罰鍰新臺幣（下同）40,000元，並依上開條例第
    21條之1 第2 項之規定，記違規紀錄1 次，核無違誤。
二、異議意旨略以：異議人平日均有告知甲○○不能開大貨車，
    只能開異議人所有的另二輛小貨車，然違規當日係甲○○自
    行自擺收錀匙的抽屜拿上開大貨車的錀匙去開，與異議人無
    關，為此不服聲明異議等語。
三、按汽車駕駛人駕駛大貨車，有領有小型車駕駛執照駕車之情
    形者，汽車所有人及駕駛人各處4 萬元以上8 萬元以下罰鍰
    ，並當場禁止其駕駛；又違反上開情形，並記該汽車違規紀
    錄一次；再者，汽車所有人如已善盡查證駕駛人執照資格之
    注意，或縱加以相當之注意而仍不免發生違規者，汽車所有
    人不受本條之處罰，道路交通管理處罰條例第21條之1 第1
    項第3 款、第3 項、第4 項分別定有明文。又汽車依其使用
    性質，所謂「大貨車」，係指總重量逾3,500 公斤之貨車，
    此道路交通安全規則第3 條亦定有明文。
四、經查：
  (一)異議人所有之車牌號碼為108-UJ號之自用大貨車，總重量為
    6 公噸，於98年5 月20日9 時55分許，在國道十號東向25公
    公里處，為警攔檢發現該大貨車之駕駛人甲○○僅領有小型
    車駕駛執照而未領有大貨車執照之違規事實，分別有汽車新
    領牌照登記書、行車執照、內政部警政署國道公路警察局舉
    發違反道路交通管理事件通知單影本各1 紙在卷可稽，異議
    人對此亦無爭執，可信為實在。
  (二)又上開道路交通管理處罰條例第21條之1 第4 項規定之立法
    目的，乃鑒於大型車輛肇事所生之交通事故傷亡情形，遠較
    單純小型車或機器腳踏車發生之事故嚴重，乃要求駕駛人駕
    駛該類車輛均必須具有合格之駕駛執照，加重違規者之處罰
    ，並對於汽車所有人亦處以相同之罰鍰，以促使汽車所有人
    能善盡其查證管理之責任。而上開種類車輛之所有人，對於
    該等車輛，依法既負有查證駕駛人駕駛執照資格之注意義務
    ，基於此一義務，車輛所有人非僅有於聘僱之初之選任合格
    駕駛人之責任，更負有建立駕駛人監督機制之管理責任，始
    能於平日隨時查證、考核所選任之駕駛人之駕駛資格，以確
    保實際駕駛該類車輛之人符合法定之駕駛資格，防範事故於
    未然。經查，異議人丙○○○○即乙○○於本院審理時陳述
    「（證人甲○○與異議人丙○○○○何關係？）受僱員工。
    （兩造是否為兄弟？）是（異議人丙○○○○是否共同事業
    ？）是家族企業，共同經營。（證人甲○○作多久？）7 、
    8 年。（對證人所述有何意見？）無意見，家裡有小貨車，
    我有叫證人出門不要開大貨車，但他沒有聽到。」等語（見
    本院98年7 月7 日之訊問筆錄），異議人既經營煤氣行，並
    所有上開大貨車，而證人甲○○已受僱於異議人7 、8 年之
    久且二人又為兄弟（見卷存戶籍資料查詢結果2 紙），異議
    人當無不知甲○○並未考領大貨車駕駛執照之理，其理應更
    加善盡上開所有人監督、注意之責任，然依上開說明，異議
    人僅止於口頭告知甲○○不要開該輛大貨車，卻又將大貨車
    鑰匙任意置放於辦公室抽屜未加以上鎖控管使用，反使甲○○處於隨時可取用該大貨車之狀態，自難謂其已善盡監督管
    理責任、注意義務。
  (三)綜上，異議人既未已盡其所有人之監督管理、注意義務，則
    其主張應免除其罰責，自無可採，是原處分機關依上開規定
    裁處異議人罰鍰4 萬元，並記違規紀錄1 次，核無違誤，異
    議人聲明異議為無理由，應予駁回。
五、據上論結，依道路交通管理處罰條例第87條第2 項、道路交
    通案件處理辦法第19條，裁定如主文。
中    華    民    國    98    年    9     月    22    日
                    交通法庭    法  官  曾吉雄
以上正本證明與原本無異。
如不服本裁定應於收受送達後五日內向本院提出抗告書狀敘述抗
告之理由抗告於台灣高等法院高雄分院。
中    華    民    國    98    年    9     月    22    日
                                書記官  林祥玉


司法院資訊處製作；財團法人民間司法改革基金會備份。
